臺灣高等法院刑事判決
上　訴　人　臺灣板橋地方法院檢察署檢察官
被　　　告　甲○○
　　　　　　　　　　（另案押於臺灣臺北看守所）
上列上訴人因被告違反毒品危害防制條例案件，不服臺灣板橋地
方法院96年訴字第1445號，中華民國96年6月29日第一審判決（
起訴案號：臺灣板橋地方法院檢察署96年毒偵字第1250號），提
起上訴，本院判決如下：
    主  文
上訴駁回。
    理  由
一、公訴意旨略以：甲○○前因施用毒品，經裁定送強制戒治，
    於民國（下同）88年8月3日保護管束期滿，由臺灣板橋地方
    法院檢察署檢察官以88年戒毒偵字第14號為不起訴處分確定
    。復因施用毒品案件，經同署檢察官以92年毒偵字第1880號
    提起公訴，並聲請強制戒治，且由臺灣板橋地方法院以92年
    訴字第1876號判決應執行有期徒刑10月確定，強制戒治部分
    於93年1月9日因法律修正釋放。詎甲○○仍不思悔改，復基
    於施用第一級毒品海洛因之犯意，於96年2月3日為警採尿回
    溯前26小時內之某時，在不詳處所，施用第一級毒品海洛因
    。嗣於96年2月3日下午1時40分許，在臺北縣三峽鎮○○路
    233巷11弄8號前為警查獲，並扣得海洛因殘渣袋1包，因認
    甲○○涉犯毒品危害防制條例第10條第1項之施用第一級毒
    品罪嫌云云。
二、按已經提起公訴或自訴之案件，在同一法院重行起訴者，應
    諭知不受理之判決，並得不經言詞辯論為之，刑事訴訟法第
    303條第2款、第307條分別定有明文。又行為人基於包括之
    犯意，在密切接近一定時、地持續實行之複次行為，倘依社
    會通念，於客觀上認為符合一個反覆、延續性之行為觀念者
    ，於刑法評價上，即應僅成立一罪（參看最高法院95年臺上
    字第1079號判決）。刑法第56條連續犯之規定雖於94年2月2
    日刪除，自95年7月1日起施行，然衡以毒品危害防制條例第
    10 條之施用毒品罪，具有成癮之病患人格特質，其構成要
    件本質上含有「習慣性」反覆為同一施用行為之意涵，此種
    犯罪既以反覆實行，為典型、常態之行為方式，具侵害法益
    之同一性，於刑法評價上，應將之總括或擬制成一個構成要
    件之「集合犯」行為，而僅包括的成立一罪。
三、經查：
  (一)本件檢察官固對被告甲○○於96年2月3日為警採尿回溯前26
    小時內之某時，在不詳處所，施用第一級毒品海洛因之犯罪
    事實提起公訴，然被告另於96年1月22日凌晨1時許，在臺北
    縣三峽鎮文化醫院附近之新橋橋下，以將海洛因摻入香菸內
    點燃吸食之方式，施用第一級毒品海洛因1次之犯行，業據
    臺灣板橋地方法院檢察署檢察官以96年毒偵字第944號提起
    公訴，於96年3月26日繫屬臺灣板橋地方法院以96年訴字第
    1027號一案審理，嗣經臺灣板橋地方法院於同年5月9日判決
    施用第一級毒品，累犯，處有期徒刑1年2月，上訴後，由本
    院96年上訴字第2470號判決上訴駁回，尚未確定，此有上揭
    刑事判決及本院被告前案紀錄表各一件在卷足憑（見原審卷
    第37頁及本院卷）。
  (二)被告於原審訊問時供稱：伊腰部之前因為作水泥工曾從三樓
    摔下來而受傷，但家裡有小孩要養，仍須工作，伊友人看伊
    工作那麼累，就拿海洛因給伊施用，伊於95年11月中旬，向
    友人「小胖」購買過海洛因1次，每次伊都等「小胖」下班
    後將海洛因摻入香菸內給伊施用等語（見原審卷第43頁正、
    反面）。而被告於前案審理時亦陳稱：伊友人看到伊身體痛
    ，才將海洛因摻入香煙內將伊施用等語（見原審卷第39頁，
    前述判決理由欄第四段），顯見被告係自96年1月22日至同
    年2月3日，反覆持續施用第一級毒品海洛因無訛。參以被告
    於本案及前案2次施用毒品行為，期間僅差距12日，被告於
    96年1月22日施用毒品行為，核與本件即同年2月3日之施用
    行為，其犯罪時間緊接，方法相同，於客觀上認係符合一個
    反覆、延續性之行為觀念，應論以包括一罪，而不再以連續
    犯或數罪併罰方式處斷。從而，認上開2次施用行為，乃為
    實質上一罪之同一案件，檢察官對被告於96年1月22日之施
    用毒品行為於96年3月26日提起公訴後，復於96年4月25日就
    本案提起公訴（見原審卷第1頁），有重行起訴之違誤，從
    而原審依法諭知不受理之判決，核無不當。檢察官上訴意旨
    認被告2次施用毒品犯行非實質上同一案件，指摘原判決不
    當，為無理由，應予駁回，並不經言詞辯論為之。
據上論結，應依刑事訴訟法第368條、第372條，判決如主文。
中　　華　　民　　國　　96　　年　　8 　　月　　15　　日
                  刑事第十一庭審判長法  官  張連財
                          　  　　　法　官  楊照男
　　                                法  官  林明俊
以上正本證明與原本無異。
如不服本判決，應於收受送達後10日內向本院提出上訴書狀，其
未敘述上訴之理由者並得於提起上訴後10日內向本院補提理由書
（均須按他造當事人之人數附繕本）。
  　                                書記官  蕭詩穎
中　　華　　民　　國　　96　　年　　8 　　月　　16　　日
